最高法院民事裁定　　　　　　　九十四年度台簡抗字第二一號
　　抗　告　人　甲○○
　　　　　　　　　　　　號
　　訴訟代理人　王勝和律師
上列抗告人因與相對人萊爾富國際股份有限公司間請求給付租金
事件，對於中華民國九十四年二月二十三日台灣苗栗地方法院合
議庭裁定（九十二年度簡上字第八一號），提起抗告，本院裁定
如下：
    主  文
原裁定廢棄。
    理  由
按對於簡易訴訟程序之第二審裁判，其上訴利益逾民事訴訟法第
四百六十六條所定之額數者，當事人得以其適用法規顯有錯誤為
理由，逕向最高法院提起上訴或抗告，惟須以該訴訟事件所涉及
之法律見解具有原則上之重要性，經原裁判法院許可者為限。此
觀民事訴訟法第四百三十六條之二第一項、第四百三十六條之三
第一項及第二項規定自明。本件簡易訴訟事件，抗告人起訴主張
兩造租賃期間尚未屆滿，相對人片面終止系爭租賃契約並不生效
力，依民法第四百四十一條之規定，應依約按期給付租金予抗告
人。又若認相對人得任意終止租賃契約，惟相對人並未將其營業
櫃台拆除及交出系爭租賃物之鑰匙，仍繼續占有使用系爭租賃物
，亦應賠償抗告人所受之損害。爰先位及備位分別請求相對人給
付抗告人新台幣（下同）一百九十一萬六千六百五十九元本息。
原第二審判決以：租賃期限雖未屆滿，相對人不須得抗告人之同
意，即得單方終止系爭租賃契約。抗告人主張相對人終止系爭租
賃契約不生效力，仍應依約給付租金，並不足取。則其先位請求
相對人給付租金一百九十一萬六千六百五十九元本息，不應准許
。其次，相對人已於民國九十一年十一月二十六日正式以書面通
知抗告人於同年月三十日終止系爭租賃契約，依民法第四百五十
條之規定，應以一個月後即同年十二月二十九日發生終止效力。
抗告人因相對人提前終止契約，仍受有九十一年十一、十二月之
二個月租金之損失及所失利益，共得請求相對人賠償三十三萬三
千三百三十二元。於以二十四萬元之押租金抵銷後，抗告人備位
請求相對人給付九萬三千三百三十二元本息為有理由，應予准許
，逾此部分之請求，為無理由，不應准許等詞，因而將第一審所
為抗告人敗訴之判決一部廢棄，改判命相對人給付九萬三千三百
三十二元本息，其餘部分維持第一審所為抗告人敗訴之判決，駁
回抗告人之上訴。抗告人對該判決關於其敗訴部分向本院提起上
訴，主張：按民法第九十九條規定，附解除條件之法律行為，於
條件成就時，失其效力。依當事人之特約，使條件成就之效果，
不於條件成就之時發生者，依其特約。又租賃契約定有存續期間
同時並訂有解除條件者，必於條件成就後，始得終止租約，有最
高法院十八年上字第一七○一號判例可稽。本件系爭租賃契約第
七條其他約定（即特約）事項第四款約定：「租賃期間尚未屆滿
，一方擬解約或終止契約時，應得對方之同意，否則應賠償對方
因此所受之損害」。依此約定之情形觀之，租賃期間尚未屆滿，
一方擬提前終止契約時，或應事先得對方之同意，或應於事後賠
償對方因此所受之損害，顯見兩造此約定所欲達到之目的在於「
不得提前解約或終止契約」，此均為對擬提前終止契約之一方所
附加之條件或限制，與一般租賃期限尚未屆滿，任一方得任意無
條件終止契約之情形並不相同。系爭房屋之租賃期間尚未屆滿，
且抗告人既未同意相對人提前終止契約，及在相對人未賠償抗告
人所受之損害前，相對人片面終止系爭租賃契約，依前揭法律規
定及判例意旨，不生終止之效力等語。按系爭租賃契約第七條其
他約定事項第四款約定，是否為兩造就系爭租賃契約所附解除條
件之特約，果爾，相對人得否提前終止租約？此與抗告人先位之
請求攸關，並涉及民法第九十九條、第四百五十條第一項及本院
上述判例之適用，殊有加以闡釋之必要，自具原則上之重要性。
原法院以抗告人係就事實為爭執，非對於法律之適用有爭議，其
上訴不符合上開民事訴訟法規定，裁定駁回其上訴，於法尚有未
合。抗告意旨，指摘原裁定不當，求予廢棄，非無理由。爰將原
裁定廢棄，由原法院另為適法之處理。
據上論結，本件抗告為有理由。依民事訴訟法第四百三十六條之
二第二項、第四百九十二條，裁定如主文。
中　　華　　民　　國　九十四　年　　七　　月　二十一　日
                      最高法院民事第八庭
                          審判長法官  劉　延　村
                                法官  陳　重　瑜
                                法官  黃　秀　得
                                法官  葉　勝　利
                                法官  楊　鼎　章
      本件正本證明與原本無異
                                      書  記  官
中　　華　　民　　國　九十四　年　　八　　月　　三　　日
                                                   Ｒ
